【裁判字號】    99,交上訴,1839
【裁判日期】    991110
【裁判案由】    肇事逃逸罪等
【裁判全文】
臺灣高等法院臺中分院刑事判決      99年度交上訴字第1839號
上  訴  人  臺灣臺中地方法院檢察署檢察官
被      告  乙○○
上列上訴人因肇事逃逸罪等案件，不服臺灣臺中地方法院99年度
交訴字第196號中華民國99年8月4日第一審判決（起訴案號：臺
灣臺中地方法院檢察署99年度偵字第10918號），提起上訴，本
院判決如下：
    主  文
上訴駁回。
    事  實
一、乙○○前曾因傷害案件，經臺灣臺中地方法院於民國九十七
    年九月二十二日以九十七年度易字第二四七九號判決判處有
    期徒刑四月確定，於同年十月二十九日易科罰金執行完畢。
    猶不知警惕，於九十九年二月二十八日下午，騎乘車牌號碼
    ＨＦ九－一六八號重型機車，沿臺中市○○區○○路三段由
    南往北方向行駛，於同日下午九時四十一分許，行經文心路
    三段三一六號前時，本應注意汽車行駛時，駕駛人應注意車
    前狀況，並隨時採取必要之安全措施，而依當時天候晴、夜
    間有照明、路面無缺陷、無障礙物、視距良好，並無不能注
    意之情事，竟疏未注意及此，適有亦與有過失、疏未讓行進
    中機車先行之甲○○，騎乘車牌號碼ＥＷＬ－０三０號輕型
    機車，欲自文心路三段三一六號前起步，擬沿同向行駛，李
    坤憲因而煞避不及，致其騎乘之重型機車因而不慎與甲○○
    騎乘之前開輕型機車發生碰撞，使甲○○人車倒地，因而受
    有顱腦損傷、下巴撕裂傷、下巴、左膝、左下腿擦傷、雙手
    、雙膝挫傷，下顎臉部挫裂傷併瘢痕等傷害。詎李坤憲駕車
    肇事致甲○○受傷後，竟又另基於駕車肇事逃逸之犯意，不
    僅未下車察看，且為逃避肇事責任，在未報警處理或救助倒
    地受傷之人或將受傷之人送醫救治之情形下，立即棄車逃離
    車禍現場。嗣經警據報前往現場處理後，由李坤憲棄置現場
    之機車而循線查獲。
二、案經甲○○訴由臺中市警察局第六分局報請臺灣臺中地方法
    院檢察署檢察官偵查起訴。
    理  由
一、按除被告所犯為死刑、無期徒刑、最輕本刑為三年以上有期
    徒刑之罪或高等法院管轄第一審案件者外，於刑事訴訟法第
    二百七十三條第一項程序進行中，被告先就被訴事實為有罪
    之陳述時，審判長得告知被告簡式審判程序之旨，並聽取當
    事人、代理人、辯護人及輔佐人之意見後，裁定進行簡式審
    判程序。為該法第二百七十三條之一第一項所明定；而簡式
    審判程序，貴在審判程序之簡省、便捷，故調查證據程序宜
    由審判長便宜行事，以適當之方法行之即可。是簡式審判程
    序中關於調查證據之程序，亦予簡化，關於證據調查之次序
    、方法之預定、證據調查請求之限制、證據調查之方法、證
    人、鑑定人之詰問方式等，均不須強制適用一般審判程序之
    規定。又因被告對犯罪事實不爭執，可認定被告並無行使反
    對詰問權之意，因此有關傳聞證據之證據能力限制，亦無庸
    適用。刑事訴訟法乃增訂第二百十七三條之二規定：「簡式
    審判程序之證據調查，不受第一百五十九條第一項、第一百
    六十一條之二、第一百六十一條之三、第一百六十三條之一
    及第一百六十四條至第一百七十條規定之限制」。本件原審
    依上開規定適用簡式審判程序，是其判決所採用之證據，均
    不受傳聞證據證據能力之限制，且被告李坤憲於本院審理中
    對犯罪事實亦表認罪，對下列所採用被告以外之人於審判外
    之陳述等證據能力均不爭執，是本院判決下列所採用之證據
    ，均有證據能力。
二、訊據被告李坤憲對於上開犯罪事實於原審及本院審理時均坦
    承不諱，核與告訴人甲○○於警詢及偵訊時指訴之情節相符
    ，此外，並有林新醫院診斷證明書、車籍查詢－基本資料詳
    細畫面、臺中市○○○道路交通事故現場圖、道路交通事故
    調查報告表(一)、(二)、臺中市○○○○○道路交通事故肇事逃
    逸追查表、現場及肇事機車照片十五幀（以上均附於警卷）
    、現代診所診斷證明書（見偵查卷第二十二頁）等件附卷可
    稽。
三、按汽車行駛時，駕駛人應注意車前狀況，並隨時採取必要之
    安全措施；道路交通安全規則第九十四條第三項定有明文。
    本件被告駕車行駛上開路段，自應知悉並遵守上開規定，而
    參以當時天氣晴、夜間有照明、路面無缺陷、無障礙物、視
    距良好等一切情狀，並無不能注意之情事，此有道路交通事
    故調查報告表(一)、(二)在卷足資佐證，被告顯無不能注意之情
    事，詎其竟疏未注意車前狀況，未能及時發現適時欲自文心
    路三段三一六號前起步，擬沿同向行駛之告訴人，而不慎撞
    及由告訴人所騎乘之上開機車，使告訴人車倒地，受有上揭
    所載等傷害，被告自應負過失責任，且其過失行為與告訴人
    之傷害間，具有相當因果關係；再本件經送臺灣省臺中市區
    車輛行車事故鑑定委員會鑑定結果，亦認被告確有疏失，此
    有臺灣省臺中市區車輛行車事故鑑定委員會鑑定意見書一件
    在卷可佐（見偵查卷第二十三頁），此部分事證明確，被告
    上開過失傷害犯行洵堪認定。次按汽車駕駛人駕駛汽車肇事
    致人受傷或死亡，應即採取救護或其他必要措施，並向警察
    機關報告，不得駛離或逃逸，道路交通管理處罰條例第六十
    二條第三項定有明文。又因道路交通事故之發生，常非於己
    之鄰親家里，時有告救不能情事，乃科以肇事者須即採取救
    護或其他必要措施，並應向警察機關報告之法定義務，以防
    因就醫延誤致生無謂傷亡，並俾得通知傷亡者家屬到場，以
    明責任，是凡肇事人於行車肇事致人受傷或死亡，未即採取
    救護或其他必要措施，並向警察機關報告，即駕車逃逸者，
    均應依該規定處罰，至其嗣後是否受刑事訴追及已否與被害
    人達成民事和解，賠償損失，對其應受處罰乙節，並不生影
    響。職是之故，汽車駕駛人駕駛汽車肇事，不論其責任之歸
    屬為何，即有義務留在肇事現場，採取救護或其他必要措施
    ，並向警察機關報告，以維護他人之生命與其他用路人之交
    通安全。其立法目的，既係促使駕駛人於肇事致死傷後，能
    對被害人即時救護，報告警察機關，以減少死傷，是該罪之
    成立祇以行為人有駕駛動力交通工具肇事，致人死傷而逃逸
    之事實為已足（最高法院九十二年度臺上字第四四六八號刑
    事判決意旨參照）。另按刑法第一百八十五條之四肇事逃逸
    罪，以駕駛動力交通工具肇事，有致人死傷而逃逸之事實，
    為其犯罪構成要件，不以行為人明知被害人有死傷情形為必
    要（最高法院九十一年度臺上字第一三七號刑事判決意旨參
    見）。查本件被告因疏未注意車前狀況，致其騎乘之重型機
    車因而不慎與告訴人騎乘之前開輕型機車發生碰撞，使告訴
    人人車倒地，被告自得以輕易發現告訴人人車倒地而有受傷
    之情形，詎其於肇事後，竟未採取救護或其他必要措施，並
    向警察機關報告，即逕行棄車離去，嗣為警查獲，是被告肇
    事逃逸之行為，至為灼然，亦洵堪認定。綜上，本件事證明
    確，被告上開犯行均堪認定，均應予依法論科。
四、核被告所為，分別係犯刑法第二百八十四條第一項之過失傷
    害罪及同法第一百八十五條之四之肇事逃逸罪。被告所犯上
    開二罪，犯意各別，行為互殊，應予分論併罰。又被告前曾
    因傷害案件，經臺灣臺中地方法院於九十七年九月二十二日
    以九十七年度易字第二四七九號判決判處有期徒刑四月確定
    ，於同年十月二十九日易科罰金執行完畢，有臺灣高等法院
    被告前案紀錄表可查，被告於受徒刑執行完畢後，五年以內
    故意再犯本件肇事逃逸罪，為屬累犯，應依刑法第四十七條
    第一項規定，就肇事逃逸罪部分加重其刑。原審法院因認被
    告之罪證明確，適用刑法第一百八十五條之四、第二百八十
    四條第一項前段、第四十七條第一項、第五十一條第五款，
    刑法施行法第一條之一等規定，分別就過失傷害罪部分量處
    有期徒刑二月、肇事逃逸部分則量處有期徒刑七月，並定其
    應執行刑為有期徒刑八月，以示懲儆。檢察官上訴意旨雖以
    ：茲據告訴人具狀請求上訴，以被告事發迄今無悔過之意，
    人前人後說話反覆，也未曾打電話關心告訴人之傷勢如何，
    於調解時，態度又囂張跋扈，加諸告訴人因此事件下顎縫二
    十針，需修養半年，對工作、未來均不知如何是好等情，認
    原審量刑顯屬過輕等語。然查，本件被告所犯過失傷害罪部
    分，法定本刑為六月以下有期徒刑、拘役或五百元以下罰金
    ，而本案之發生經過，告訴人駕駛輕機車起步行駛時未讓行
    進中機車先行，為肇事主因，被告駕駛重機車疏未注意車前
    狀況，為肇事次因，有上述臺灣省臺中市區車輛行車事故鑑
    定委員會鑑定意見書可參，是原審審酌彼此之過失程度及告
    訴人之傷勢，因而量處被告有期徒刑二月，尚稱允洽；再就
    肇事逃逸部分，該罪之法定本刑為六月以上五年以下有期徒
    刑，且被告就肇事逃逸罪部分復有累犯之適用，加諸被告於
    偵、審中始終坦承犯行，且此肇事逃逸部分之犯罪後態度，
    與被告就過失傷害部分是否已與被害人和解，宜作區分之評
    價，原審顯已審酌被告犯罪之一切情狀，因而論處被告有期
    徒刑七月，並與前開過失傷害部分定應執行刑為有期徒刑八
    月，所量刑度亦稱適當。綜上，本件原審判決認事用法核無
    違誤，量刑亦屬允當，上訴意旨執前詞指摘原審判決不當，
    其上訴並無理由，應予駁回。
據上論斷，應依刑事訴訟法第三百六十八條，判決如主文。
本案經檢察官丙○○到庭執行職務。
中    華    民    國    99    年    11    月    10    日
            刑事第七庭    審判長法  官  林  榮  龍
                                法  官  黃  仁  松
                                法  官  王  義  閔
上列正本證明與原本無異。
除肇事逃逸罪外，其他不得上訴。
如不服本判決應於收受送達後十日內向本院提出上訴書狀，其未
敘述上訴理由者，並得於提起上訴後十日內向本院補提理由書 (
均須按他造當事人之人數附繕本)「切勿逕送上級法院」。
                                書記官  陳  慈  傳
中    華    民    國    99    年    11    月    10    日

司法院資訊處製作；財團法人民間司法改革基金會備份。
